臺灣桃園地方法院民事判決　　　　　　　 94年度訴字第598號
原　　　告　戊○○
　　　　　　丁○○
　　　　　　丙○○
　　　　　　乙○○
共　　　同
訴訟代理人　康英彬律師
被　　　告　甲○○
　　　　　　　　　　　　1號
上列當事人間拆屋還地事件，於民國94年10月25日辯論終結，本
判決如下：
    主  文
被告應將坐落桃園縣蘆竹鄉○○段964 、965 、966 、967 、96
8 地號土地上如附圖所示編號Ａ、Ｂ、Ｃ、Ｄ、Ｅ、Ｆ、Ｇ、Ｈ
、Ｉ部分之地上物拆除，將該基地交還原告戊○○、丁○○、乙○○、丙○○等人（如附表所示）。
本判決第一項於原告以新臺幣陸拾萬元供擔保後得假執行；但被
告如以新台幣陸拾萬元為原告戊○○、丁○○、乙○○、丙○○
預供擔保，免假執行。
訴訟費用由被告負擔。
    事  實
甲、原告方面：
一、聲明：除願供擔保為假執行之金額外，如主文所示。
二、陳述：
  (一)原告戊○○、丁○○、乙○○、丙○○等人分別於民國75年
    至92年間購買坐落桃園縣蘆竹鄉○○段964 、965 、966 、
    967 、968 地號土地（下稱本件土地）及其上建物（土地所
    有權人如附表所示），因上開土地與被告所有之同段962 地
    號土地相鄰，雙方因故時有糾紛，原告乃請地政機關就上開
    土地重測後，發見被告占用原告本件土地如附圖編號Ａ、Ｂ
    、Ｃ、Ｄ、Ｅ、Ｆ、Ｇ、Ｈ、Ｉ等所示之土地（下稱占用本
    件土地部分），在其上蓋有房屋、遮雨棚等地上物，違法占
    用土地，經原告數度請求被告拆除地上物返還土地，被告均
    置之不理，爰依民法第767 條前段規定，請求被告將占用本
    件土地部分返還原告。
  (二)被告請求訴外人許義明、郭芙美出庭協調，顯無必要，因兩
    造在本件訴訟之前已協調過十幾次，均無結果，如再通知渠
    二人到場，被告僅是要把賠償責任推給渠二人而已，故無此
    必要。另被告合法建物有30至40坪之大，占用本件土地部分
    的房屋面積合計只有2.29平方公尺，如果拆除無權占用之該
    部分建物，對其合法建物部分並不會有影響，故被告應拆屋
    還地。
三、證據：提出土地登記謄本、地籍圖謄本、照片、桃園縣政府
    不動產糾紛調處紀錄等為證。
乙、被告方面：
一、聲明：原告之訴及假執行之聲請均駁回；如受不利判決，願
    供擔保請准免假執行。
二、陳述：被告於74年間即向訴外人即建商許義明購買現有房地
    ，當時建造之房屋即是現狀，其後被告並沒有整建，也沒有
    增建房屋，且房屋是由建築師郭芙美設計監造，故被告之房
    屋如有占用本件土地部分，應由渠二人負責，與被告無關。
三、證據：提出買賣契約書影本乙份為證。
丙、本院依職權勘驗現場，並囑託桃園縣蘆竹地政事務所（下稱
    蘆竹地政事務所）派員會同測量，製有勘驗筆錄及複丈成果
    圖。
    理  由
一、原告主張本件土地為渠等所有（如附表所示），被告無權占
    用本件土地之面積如附圖所示編號Ａ部分為2.12平方公尺（
    964 地號土地）、Ｂ部分為5.21平方公尺（965 地號土地）
    、Ｃ部分為0.28平方公尺、Ｄ部分為0.18平方公尺、Ｅ部分
    為1.28平方公尺、Ｆ部分為0.83平方公尺、Ｇ部分為2.76平
    方公尺（以上均為966 地號土地）、Ｈ部分為5.20平方公尺
    （967 地號土地）、Ｉ部分為0.22平方公尺（968 地號土地
    ）等事實，有土地登記謄本為證，並經本院會同蘆竹地政事
    務所人員至現場勘驗屬實，製有勘驗筆錄及繪有土地複丈成
    果圖在卷可稽，堪認原告之主張，為可採信。
二、雖被告否認土地複丈成果圖之正確性，辯稱伊之房屋並未占
    用本件土地云云，惟被告並未舉證以充其實，僅空言否認蘆
    竹地政事務所繪製之土地複丈成果圖之正確性，尚難採信。
    被告另辯稱：伊於74年間即向建商許義明購買現有房屋，當
    時房屋即是現狀，其後無整建、亦無增建，故如有占用本件
    土地，亦非無權占用，且房屋是由建築師郭芙美設計監造、
    建商許義明出售者，應由渠二人負責，與被告無關等語。惟
    以無權占有為原因，請求返還所有物之訴，倘被告對於原告
    就其物有所有權之事實，已無爭執，而以其非無權占有為抗
    辯者，則原告對於被告無權占有之事實，即無舉證責任，應
    由被告就其占有係有正當權源之事實，負舉證責任，被告如
    不能證明，應認原告之請求為正當。本件原告為本件土地所
    有人，而被告並未證明其地上物占用本件土地部分有合法占
    用之權源，故被告為無權占用本件土地之事實，應堪認定。
    況建商許義明並非本件土地所有人，顯然無權處分本件土地
    甚明，縱使建商許義明交付本件占用土地部分與被告使用為
    真，因其為無權處分，對原告自不生任何效力；且被告請求
    許義明、郭芙美二人到場，僅為協商賠償事宜，故無此必要
    ，是被告上開抗辯，均非可採。
三、按所有人對於無權占有或侵奪其所有物者，得請求返還之。
    對於妨害其所有權者，得請求除去之。有妨害其所有權之虞
    者，得請求防止之。民法第767 條定有明文，本件土地為原
    告所有，被告未經原告同意且無合法使用權源，即在本件土
    地占有使用如附圖編號Ａ、Ｂ、Ｃ、Ｄ、Ｅ、Ｆ、Ｇ、Ｈ、
    Ｉ所示部分，自有妨害原告所有權之行使，原告依民法第76
    7 條物上請求權規定，請求被告將上開附圖所示部分之地上
    物拆除，將占用土地返還原告（如附表所示），於法有據，
    應予允許。
四、又兩造陳明願供擔保請准宣告假執行及免為假執行，經核於
    法均無不合，爰分別酌定相當之擔保金額併准許之。
五、本件事證已臻明確，兩造其餘攻擊防禦方法，核與本案事實
    無影響，爰不擬一一論駁，附此敘明。
六、結論：本件原告之訴，為有理由，依民事訴訟法第78條、第
    390 條第2 項、第392 條第2 項，判決如主文。
中　　華　　民　　國　　94　　年　　11　　月　　8 　　日
                  民事第三庭    法　官　潘進柳
右為正本，係照原本作成。
如對本判決上訴，須於判決送達後20日內向本院提出上訴狀
中　　華　　民　　國　　94　　年　　11　　月　　8 　　日
                                書記官　李麗娟
附表
┌────┬───┬───┬────┐
│所有權人│地  號│附圖編│占用面積│
│        │      │號    │平方公尺│
├────┼───┼───┼────┤
│戊○○  │964   │Ａ    │  2.12  │
├────┼───┼───┼────┤
│丁○○  │965   │Ｂ    │  5.21  │
├────┼───┼───┼────┤
│乙○○  │966   │ＣＤＥ│  5.33  │
│        │      │ＦＧ  │        │
├────┼───┼───┼────┤
│        │967   │Ｈ    │  5.20  │
│丙○○  ├───┼───┼────┤
│        │968   │Ｉ    │  0.22  │
└────┴───┴───┴────┘
